臺灣高等法院高雄分院刑事判決　　　　　　　　　　九十三年度上訴字第二二二號
　　上　訴　人　丁○○
　　即　被　告
　　指定辯護人　施吉安
右上訴人因殺人未遂等案件，不服臺灣屏東地方法院九十二年度訴字第四九一號中華
民國九十三年一月十九日第一審判決（起訴案號：臺灣屏東地方法院檢察署九十二年
度偵字第一四五一號），提起上訴，本院判決如左：
      主  文
原判決撤銷。
丁○○對於公務員依法執行職務時，施強暴，累犯，處有期徒刑柒月，扣案水果刀壹
支沒收。
    事  實
一、丁○○前曾於民國（下同）九十一年間犯竊盜罪，經臺灣高雄地方法院判處有期
    徒刑六月確定，於九十一年十月二日執行完畢，猶不知悔改；復於九十二年二月
    二十二日凌晨，酒後騎乘腳踏車攜帶其所有之水果刀一支，至屏東縣屏東市○○
    里○○街三七五巷三號林甲基住宅欲找林甲基理論，恰遇林甲基之弟林甲順返家
    ，林甲順見丁○○來意不善，立即以電話報警，屏東縣警察局屏東分局建國派出
    所警員丙○○及乙○○據報，身著制服，駕駛警用車輛趕往現場，至現場後只見
    林甲順；丙○○及乙○○乃徒步巡邏，於頂宅街三七五巷口發現騎乘腳踏車在附
    近徘徊之丁○○，警員丙○○及乙○○發現丁○○手中持有水果刀，立即上前盤
    查，丁○○見警察接近，轉身逃跑，與警員丙○○、乙○○發生追逐，至屏東市
    ○○里○○路○段六七八巷一一號住處巷口時，雙方對峙，警員丙○○、乙○○
    喝令丁○○放下手中刀械，丁○○不予理會，乙○○乃持自路旁拾得之木棍一支
    撥打丁○○右手，丁○○手中刀械掉落地面，竟不服制止，甲知丙○○及乙○○
    為正在依法執行職務之警員，仍基於妨害公務之犯意，撿拾起掉落地面之水果刀
    ，追逐警員乙○○、丙○○，對依法執行職務之警員施暴，丙○○一時閃躲不及
    遭丁○○持刀劃破左上臂處之員警制服（毀損部分未據告訴），丙○○於閃避中
    亦不慎扭傷左腳，丙○○見情況危急，自腰間拔出配槍，先對空鳴放一槍，丁○○仍未停止追逐，丙○○乃持槍朝丁○○左腿連開二槍，一槍射中丁○○左大腿
    ，丁○○中槍後刀械落地而為警逮捕，並扣得該水果刀一支。
二、案經屏東縣警察局屏東分局移送臺灣屏東地方法院檢察署檢察官偵查起訴。
    理  由
一、訊據上訴人即被告丁○○矢口否認有何妨害公務之犯行，辯稱：案發當時我酒後
    到林甲基家前要找他理論，扣案水果刀是放在我所騎腳踏車前面籃子裡，到現場
    發現有員警，心中害怕就趕快騎腳踏車離開，沒有拿刀揮舞云云；惟查前開事實
    ，業據執勤警員丙○○、乙○○於偵查及原審審理中指訴綦詳（見偵查卷第二六
    頁、原審卷第二十六至二十七頁、第一四四至一四六頁），核與證人林甲順於警
    訊（見警訊卷第六至七頁）、證人蘇秀美於偵查中（見偵查卷第三十三至三十四
    頁）所證述之情節相符，並有證人丙○○所繪製之現場簡圖一份、照片八張及寶
    建醫院診斷證甲書一紙在卷可資參照，而本件係警員丙○○、乙○○因證人林甲
    順報案，始至現場察看，於發現嫌疑人之被告手持刀械之際上前盤詰，以避免危
    害之發生，且警員丙○○與乙○○到場執行職務時係著員警制服，又與林甲順站
    在一起，被告亦供承有至林甲基宅前欲找林甲基理論，是客觀上被告顯然知悉制
    服員警是應林甲順之報案而前來處理兩人間之爭執，被告對丙○○等人是依法正
    在執行職務之員警顯然有所知悉，為怕遭逮捕竟主動攻擊員警，持刀亂揮，縱員
    警閃避得宜未受刀傷，被告主觀上仍有妨害公務之犯意甚甲；參以員警執行勤務
    雖佩帶槍械，若非被告一再與員警發生追逐，復持刀揮舞，情況緊急，員警當不
    至於朝被告大腿開槍射擊以求制止被告之行為，則被告對員警施以強暴之犯意至
    為甲確，復有被告持以妨害警員執行勤務之水果刀一支扣案可資佐證，事證甲確
    ，被告前述所辯，顯係事後卸責之詞，不足採信，其犯行堪以認定。
二、核被告丁○○所為，係犯刑法第一百三十五條第一項對於執行職務之公務員施強
    暴罪，又妨害公務罪所處罰者係行為人妨害國家公務之執行，被告同時妨害丙○○、乙○○二人執行公務之行為，其被害法益係單一，應為單純一罪；又被告丁○○前曾於九十一年間犯竊盜罪，經臺灣高雄地方法院判處有期徒刑六月確定，
    於九十一年十月二日執行完畢，此有臺灣高等法院被告全國前案紀錄表卷可按，
    其於受有期徒刑執行完畢後五年之內，再犯有期徒刑以上刑之本罪，為累犯，應
    依刑法第四十七條之規定加重其刑。
三、原審對被告丁○○予以論罪科刑，固非無見，惟查被告於前述時、地尚有持刀追
    逐林甲順之行為，公訴人認係犯刑法第二百七十一條第一項、第三項之殺人未遂
    罪，然此部分並未構成犯罪，其詳如後述，原審遽論以刑法第三百零五條之恐嚇
    危害安全罪科處，尚有未洽，被告丁○○上訴意旨，否認犯罪，雖無理由，惟原
    判決既有前述可議，仍應由本院將原判決予以撤銷改判，審酌被告素行不佳，酒
    後不服員警制止，持刀亂揮逞兇，犯後一再飾詞狡辯，態度非佳等一切情狀，量
    處有期徒刑七月，扣案水果刀一支，被告於於警詢時即承認為其所有，平日供作
    削水果之用等語（見警訊卷第三頁），堪認扣案水果刀一支為被告所有供犯罪所
    用之物，爰依刑法第三十八條第一項第二款之規定宣告沒收。
四、公訴意旨另以：被告丁○○於九十二年二月二十二日凌晨四時二十五分許，酒後
    騎乘腳踏車攜帶水果刀壹支，至屏東市○○里○○街三七五巷三號前，欲找林甲
    順之兄林甲基理論，經林甲順報警處理，丁○○與到場處理之警員丙○○、乙○○在屏東市○○街與和生路一段交岔路口對峙，丁○○不理會警員要求其放下刀
    械之命令，反持水果刀追殺警員丙○○、乙○○及林甲順，並劃破丙○○左上臂
    制服，後經丙○○開槍打中丁○○左大腿，及支援警力到場後，丁○○始棄刀就
    擒，丙○○、乙○○、林甲順才倖免於難，因認被告丁○○持刀追逐丙○○、乙○○、林甲順之行為，另犯刑法第二百七十一條第三項、第一項殺人未遂罪嫌等
    語。公訴人認被告丁○○涉有上開犯行，無非係以警員丙○○、乙○○之證詞，
    及證人林甲順於警詢時之陳述，暨被告丁○○持刀追逐員警及被害人林甲順時，
    是反握刀柄，且遭員警丙○○開槍打中左大腿後，仍頑強持刀站立於現場，毫無
    放棄攻擊的意思，可見其殺意甚深等為主要論據。惟按犯罪事實應依證據認定之
    ，無證據不得認定犯罪事實，刑事訴訟法第一百五十四條第二項定有甲文；又刑
    法上之殺人未遂罪，必須開始實施構成殺人犯罪要件內容之殺害行為，足以使人
    確實識別殺人犯意之存在，始得謂為著手於殺人犯罪事實之實行；又刑法第二百
    七十一條第二項、第一項之殺人未遂罪，以行為人有無殺人之犯意為斷；而行為
    人下手之情形如何，以及有無殺死被害人之動機，均不失為審究有無殺人犯意之
    重要參考資料（最高法院七十年度台上字第二０八五號、八十三年度台上字第五
    六四七號、九十年度台上字第二八七號判決意旨參照）。經查：被告與林甲順及
    員警丙○○、乙○○並無仇恨，則其持刀或追趕丙○○、乙○○、林甲順行為，
    其目的無非係要妨害員警之執行職務，或妨害員警之逮捕行為而已，應無使林甲
    順或員警丙○○、乙○○喪命之故意，且當時員警已持槍於手等情，業據丙○○
    所供甲，被告顯然亦知道不可能達成殺人之目的，再參酌經過多次追逐，僅有員
    警丙○○之左手臂制服遭被告劃破，丙○○、乙○○、林甲順均未受其他傷害，
    可見被告出手力道有所保留，應無取人性命之意。此外，復查無其他積極證據足
    資證甲被告有殺人未遂之犯行，此部分犯罪即屬不能證甲，本應為無罪之諭知，
    惟公訴人認此部份犯罪事實與前開科刑之犯罪事實有裁判上一罪關係，爰不另為
    無罪諭知。
據上論斷，應依刑事訴訟法第三百六十九條第一項前段、第三百六十四條、第二百九
十九條第一項前段、刑法第一百三十五條第一項、第四十七條、第三十八條第一項第
二款，罰金罰鍰提高標準條例第一條前段，判決如主文。
本案經檢察官邱榮藏到庭執行職務。
中      華      民      國    九十三    年      五      月     十八     日
                              臺灣高等法院高雄分院刑事第七庭
                                  審判長法官  李春昌
                                        法官  莊飛宗
                                        法官  黃憲文
右正本證甲與原本無異。
檢察官如不服本判決應於收受本判決後十日內向本院提出上訴書，其未述上訴理由
者，並得於提起上訴後十日內向本院補提理由書（均須按他造當事人之人數附繕本）
「切勿逕送上級法院」。
被告不得上訴。
                                      書記官  黃英彥
中      華      民      國    九十三    年      五      月     十八     日
附錄：本判決論罪科刑法條：
刑法第一百三十五條第一項
對於公務員依法執行職務時，施強暴脅迫者，處三年以下有期徒刑、拘役或三百元以
下罰金。
